【裁判字號】    97,訴,2418
【裁判日期】    970911
【裁判案由】    違反毒品危害防制條例
【裁判全文】
臺灣彰化地方法院刑事判決              97年度訴字第2418號
公  訴  人  臺灣彰化地方法院檢察署檢察官
被      告  甲○○
                   （另案在臺灣雲林監獄執行中）
上列被告因違反毒品危害防制條例案件，經檢察官提起公訴（97
年度毒偵字第2932號），本院依簡式審判程序判決如下：
    主  文
甲○○施用第一級毒品，累犯，處有期徒刑捌月；又施用第二級
毒品，累犯，處有期徒刑陸月。應執行有期徒刑壹年。
    事  實
一、甲○○曾於民國91年間，因施用毒品案件，經本院以91年度
    毒聲字第2145號裁定送觀察、勒戒，認無繼續施用毒品之傾
    向，於91年9月13日執行完畢釋放，並由臺灣彰化地方法院
    檢察署檢察官以91年度毒偵字第2091號為不起訴處分確定。
    復於前揭觀察、勒戒執行完畢釋放後5年內之94年間，分別
    因施用第一級毒品及施用第二級毒品案件，經本院以94年度
    訴字第1586號及94年度易字第1360號各判處有期徒刑1年及
    有期徒刑6月確定，又於95年間，因竊盜案件，經臺灣雲林
    地方法院以95年度易字第127號判處有期徒刑1年確定，上開
    案件再經臺灣雲林地方法院以95年度聲字第866號裁定合併
    定其應執行之刑為有期徒刑2年4月確定，入監執行後，迄96
    年7月16日因減刑執行完畢出監。詎其仍不知悔改，復基於
    施用第一級毒品海洛因之犯意，於97年5月17日為警採尿往
    前回溯72小時內某時，在臺中市嶺東技術學院附近其友人住
    處，以將海洛因摻入香菸後點燃吸食之方式，施用第一級毒
    品海洛因1次；另基於施用第二級毒品甲基安非他命之犯意
    ，於上開時、地，以將甲基安非他命置於玻璃管內以火燒烤
    吸食煙霧之方式，施用第二級毒品甲基安非他命1次。嗣於9
    7年5月17日凌晨3時50分許，為警在臺中市南屯區○○○路
    53巷3號前查獲，且經警採集其尿液送驗，結果呈嗎啡及甲
    基安非他命陽性反應，而悉上情。
二、案經臺中市警察局第四分局報告臺灣彰化地方法院檢察署檢
    察官偵查起訴。
    理  由
一、本件被告甲○○所犯係死刑、無期徒刑、最輕本刑為3年以
    上有期徒刑以外之罪，其於準備程序就前揭被訴事實為有罪
    之陳述，經受命法官告知簡式審判程序之旨，並聽取其與公
    訴人之意見後，本院認無不得或不宜改依簡式審判程序進行
    之處，爰依刑事訴訟法第273條之1第1項、第284條之1，裁
    定本案由受命法官獨任進行簡式審判程序，合先敘明。
二、訊據被告甲○○對於上揭事實坦承不諱，且其於97年5月17
    日為警採集之尿液送驗，結果呈嗎啡及甲基安非他命陽性反
    應，有臺中市警察局第四分局真實姓名對照表及中山醫學大
    學附設醫院檢驗科藥物檢測中心尿液檢驗報告各1紙附卷可
    憑，足徵被告之任意性自白與事實相符，可以採信。
三、按施用第一、二級毒品為犯罪行為，毒品危害防制條例第10
    條定有處罰明文。故施用第一、二級毒品者，依前揭規定本
    應科以刑罰，惟基於刑事政策，對合於一定條件之施用者，
    則依同條例第20條、第23條之規定，施以觀察、勒戒或強制
    戒治之保安處分。又毒品危害防制條例於92年7月9日修正公
    布，自93年1月9日施行。其中第20條、第23條將施用毒品之
    刑事處遇程序，區分為「初犯」及「5年內再犯」、「5年後
    再犯」。依其立法理由之說明：「初犯」，經觀察、勒戒或
    強制戒治後，應為不起訴處分或不付審理之裁定；「5年內
    再犯」者，因其再犯率甚高，原實施之觀察、勒戒及強制戒
    治既已無法收其實效，爰依法追訴或裁定交付審理。至觀察
    、勒戒或強制戒治執行完畢釋放後，「5年後再犯」者，前
    所實施之觀察、勒戒或強制戒治已足以遮斷其施用毒品之毒
    癮，為期自新及協助其斷除毒癮，仍適用「初犯」規定，始
    應先經觀察、勒戒或強制戒治程序。查本件被告曾於91年間
    ，因施用毒品案件，經本院以91年度毒聲字第2145號裁定送
    觀察、勒戒，認無繼續施用毒品之傾向，於91年9月13日執
    行完畢釋放，並由臺灣彰化地方法院檢察署檢察官以91年度
    毒偵字第2091號為不起訴處分確定。復於前揭觀察、勒戒執
    行完畢釋放後5年內之94年間，分別因施用第一級毒品及施
    用第二級毒品案件，經本院以94年度訴字第1586號及94年度
    易字第1360號各判處有期徒刑1年及有期徒刑6月確定等情，
    有臺灣高等法院被告前案紀錄表及臺灣彰化地方法院檢察署
    刑案資料查註紀錄表各1份在卷可參。是被告前因施用毒品
    案件，經觀察、勒戒執行完畢並釋放後，曾於5年內再度施
    用毒品並經依法追訴處罰，縱其於本案之施用毒品犯罪時間
    距離先前觀察、勒戒執行完畢釋放已逾5年，仍不合於「5年
    後再犯」之規定，且因被告已於「5年內再犯」，顯見其再
    犯率甚高，即應依毒品危害防制條例第10條之規定處罰。綜
    上所述，本案事證明確，被告犯行洵堪認定，應予依法論科
    。
四、查海洛因、甲基安非他命分別係毒品危害防制條例第2條第2
    項第1款、第2款所稱之第一級、第二級毒品，依法均不得持
    有、施用。故核被告甲○○所為，係犯毒品危害防制條例第
    10條第1項之施用第一級毒品罪及同條第2項之施用第二級毒
    品罪。被告為施用毒品海洛因、甲基安非他命而持有之低度
    行為，各為其施用之高度行為所吸收，均不另論罪。其所犯
    上開施用第一級毒品及施用第二級毒品2罪間，犯意各別、
    行為互殊，應予分論併罰。再被告有如事實欄所述前科及執
    行紀錄，有臺灣彰化地方法院檢察署刑案資料查註紀錄表、
    臺灣高等法院被告前案紀錄表各1份在卷可考，其於5年以內
    故意再犯本件有期徒刑以上之2罪，均為累犯，應各依刑法
    第47條第1項之規定加重其刑。爰審酌被告經觀察、勒戒及
    刑之執行後，猶未能深切體認毒品危害己身之鉅，及早謀求
    脫離毒害之道，反而於出監後伺機再犯，未見有何收斂、警
    惕之意，無視於毒品對於自身健康之戕害及國家對於杜絕毒
    品犯罪之禁令，自有使其接受相當時期監禁以敦化性情之必
    要，惟念及被告於犯後尚能坦承犯行，且施用毒品固戕害個
    人健康至深，然就他人權益之侵害仍屬有限，及其犯罪動機
    、目的、手段、智識程度等一切情狀，分別量處如主文所示
    之刑，並定其應執行之刑，以示懲儆。
據上論斷，應依刑事訴訟法第273條之1第1項、第299條第1項前
段，毒品危害防制條例第10條第1項、第2項，刑法第11條前段、
第47第1項、第51條第5款，判決如主文。
本案經檢察官陳茂榮到庭執行職務。
中    華    民    國    97    年    9     月    11    日
                  刑事第二庭          法  官  尚安雅
以上正本證明與原本無異。
如不服本判決，應於判決送達後10日內，向本院提出上訴書狀，
上訴書狀應「敘述具體上訴理由」，並按他造當事人之人數附繕
本。「切勿逕送上級法院」。
中    華    民    國    97    年    9    月    15    日
                                     書記官  陳文俊
附錄本案論罪科刑法條全文：
毒品危害防制條例第10條
施用第一級毒品者，處 6 月以上 5 年以下有期徒刑。
施用第二級毒品者，處 3 年以下有期徒刑。


司法院資訊處製作；財團法人民間司法改革基金會備份。
